【裁判字號】    90,訴,615
【裁判日期】    900611
【裁判案由】    廢棄物清理法
【裁判全文】
臺灣臺南地方法院刑事判決                           九十年度訴字第六一五號
    公訴人  臺灣台南地方法院檢察署檢察官
    被  告  乙○○
            丙○○
            甲○○
右列被告等因違反廢棄物清理法案件，經檢察官提起公訴（八十九年度偵字第一三四
九四號），本院判決如左：
    主  文
乙○○共同未依廢棄物清理法第二十條規定領有廢棄物清除許可證，從事廢棄物清除
，處有期徒刑壹年。緩刑貳年。
丙○○共同未依廢棄物清理法第二十條規定領有廢棄物清除許可證，從事廢棄物清除
，處有期徒刑壹年。緩刑貳年。
甲○○連續未經主管機關許可，提供土地堆置廢棄物，處有期徒刑年壹年陸月。緩刑
年。
    事  實
一、甲○○係台南縣麻豆鎮○○○段一六六四號土地之所有權人，竟基於概括犯意，
    先於民國（下同）八十九年八月間，未經主管機關許可，提供前開土地供不詳人
    士堆置十車之廢棄物；嗣緣乙○○於同年十一月二十一日前某日，以新台幣（下
    同）二萬三千元之代價，雇用丙○○整修房屋屋瓦，並代為清除建築廢棄物，乙○○因知悉甲○○有前開土地可供堆置廢棄物，而與甲○○商量，甲○○遂又基
    於同上犯意，同意提供上開土地予乙○○堆置廢棄物，乙○○乃與丙○○基於共
    同清除廢棄物之犯意聯絡，指示丙○○將建築廢棄物運至甲○○前開土地堆置，
    丙○○未依規定領有廢棄物清除許可證，竟仍接受委託，於八十九年十一月二十
    一日十三時三十分許，駕駛藍色自用小貨車（車牌號碼ＴＪ─二一七七號），載
    運滿車之廢棄屋瓦前往甲○○之前開土地欲傾倒時，為內政部警政署環保警察中
    隊第三中隊當場查獲，始知上情。
二、案經台南縣警察局麻豆分局報請臺灣台南地方法院檢察署檢察官偵查起訴。
    理  由
一、訊據被告乙○○對右揭事實供承不諱。被告丙○○、甲○○固均供承於上揭時、
    地，或清除或提供土地堆置廢棄物係未經主管機關許可等情不諱，惟皆矢口否認
    犯行，被告丙○○辯稱：他不是專程替乙○○清除廢棄物，他是替乙○○整修房
    子，順便清運廢棄物，而且不收費；他不知道要領有清除廢棄物執照始可清除廢
    棄物云云，另被告甲○○則辯稱：他並不是提供土地讓人堆置廢棄物，而是為了
    修築魚塭土堤之用，所以他讓人傾倒廢棄物，案發時，該土地已被傾倒約十車三
    輪車的廢棄物；他不知道要申請主管禨關之許可云云。惟查，
(一)被告乙○○除自白外，其供詞核與共同被告丙○○、甲○○供述情節相符，復有
    現場照片十幀在卷可稽，被告自白核與事實相符，堪信屬實。
(二)復查，被告丙○○雖以前詞置辯，惟既未領有清除廢棄物執照，依法本不得代人
    清除廢棄物，且被告乙○○以二萬三千元之代價委託被告丙○○整修房子，順便
    清除廢棄物，此業據被告乙○○及被告丙○○於警訊偵查中及本院審理時供承不
    諱，故被告丙○○清除廢棄物之行為，仍屬於其業務行為之一部分，被告丙○○
    自不能以清除廢棄物之行為未另外單獨計費而脫免刑責。
(三)另查，被告甲○○雖以前詞置辯，惟上開土地屬被告所有乙節，有八十九年十二
    月十八日台南縣麻豆地政事務所第（八九）所登記字第一０一八二號函附卷可佐
    ，堪信為真實；而按廢棄物清理法所稱一般廢棄物，依該法第二條第一項第一款
    規定係指：垃圾、糞便、動物屍體或其他非事業機構所產生足以污染環境衛生之
    固體或液體廢棄物而言，本案現場傾倒之廢棄物內，種類甚多，不但有破瓦片、
    水泥塊、破磚塊等，更有破木料、破布、破塑膠袋等，客觀上一般人一望即知係
    廢棄物，有現場照片多幀在卷可稽，該廢棄物核屬廢棄物清理法所指之一般廢棄
    物，應可認定，況現場堆置之物品種類雜亂，如何用來修補堤岸？亦難令人採信
    ！再對照被告甲○○初次提供土地讓人傾倒廢棄物時間（八十九年八月間）、為
    警查獲時點（八十九年十一月二十一日）及堤岸施工日期（八十九年十一月二十
    四日）觀之，何以自八十九年八月間起歷經三個多月均未曾修補魚塭堤岸，以進
    行養殖工作，迄為警查獲上開事實後，始有修補堤岸之行動？故被告甲○○所辯
    ，無非係事後推諉之詞，難以採信。
(四)未查，環保工作，政府推行多年，廢棄物清理法第二十二條並已於八十八年七月
    十四日修正公布，自公布之日起算至第三日（即同年月十六日）起生效，而國民
    有知法之義務，依刑法第十六條規定：「不得因不知法律而免除其刑事責任。」
    ，自不得諉為不知，被告丙○○及甲○○二人，或未依法領有清除廢棄物許可證
    而清除廢棄物，或未經主管機關許可而提供土地堆置廢棄物，洵難謂無違法性認
    識而推卸刑責，職是，被告丙○○及甲○○上開所辯，尚無足採。
    綜上，本件事證明確，被告三人犯行均足以認定。
二、按廢棄物清理法第二十條前段規定：「公、民營廢棄物清除、處理機構經營廢棄
    物之貯存、清除或處理業務，應列明專業技術人員與貯存、清理、處理之工具、
    方法、設備及場所，向地方主管機關申請核發許可證。」，該條所稱之公、民營
    廢棄物清除、處理機構，係指擬經營廢棄物清除、處理業務者。其規範對象係對
    任何有意願經營廢物清除、處理業務之機構及人民，並非指已經申請取得各項許
    可證之公、民營廢棄物清除、處理機構而言。因此，廢棄物清理法第二十二條第
    二項第四款之規定，應包含取得許可證之廢棄物清除、處理機構及個人非法經營
    廢棄物貯存、清除、處理業務者。再按廢棄物清理法第二十二條第二項第四款前
    段規定處罰擅自貯存、清除、處理廢棄物之行為，所指依同法第二十條規定領有
    許可證或核備文件，為阻卻違法之事由，非謂該款僅處罰公民營業者，否則一般
    人擅自清除廢棄物，無法處罰，當違本法為改善環境衛生、維護國民健康之旨（
    最高法院八十九年度台上字第三六０、第四八一四號判決可資參照）。又按廢棄
    物清理法第二十二條第二項第四款前段規定，只須係未依同法第二十條規定領有
    廢棄物清除、處理許可證或核備文件，從事廢棄物貯存、清除、處理即足當之，
    並不以廢棄物傾倒於他處為必要。
三、核被告乙○○及丙○○所為，均係違反廢棄物清理法第二十條規定，而犯同法第
    二十二條第二項第四款前段之未依規定領有廢棄物清除許可證，從事廢棄物清除
    罪，另核被告甲○○所為，則係犯同法第二十二條第二項第三款之未經主管機關
    許可提供土地堆置廢棄物罪。被告乙○○及丙○○二人間有犯意之聯絡及行為之
    分擔，皆為共同正犯。被告甲○○先後多次犯行，時間緊接，方法相同，觸犯構
    成要件相同之罪名，顯係基於概括犯意反覆為之，應依連續犯規定論以一罪，並
    依法加重其刑。爰審酌被告陳丁及丙○○二人，其手段平和，於未傾倒廢棄物前
    即被查獲，所造成之損害不大，且犯後態度尚堪稱良好；被告甲○○擅自提供土
    地供人堆置廢棄物，欠缺環保意識，惟所造成之污染尚非重大、已將廢棄物做分
    類整理工作及犯罪後猶飾詞圖卸刑責欠悔意等一切情狀，分別量處如主文所示之
    刑，以資懲儆。又被告三人前均未曾受有期徒刑以上刑之宣告，有卷附臺灣高等
    法院被告全國刑案紀錄表一紙可按，其因不知法律一時失慮致罹刑章，經此科刑
    教訓，當已足資警惕，信無再犯之虞，本院因認其所受宣告之刑，以暫不執行為
    適當，併予宣告被告乙○○、丙○○各緩刑二年，被告甲○○緩刑三年，以啟自
    新。
據上論斷，應依刑事訴訟法第二百九十九條第一項前段，廢棄物清理法第二十二條第
二項第三款、第四款，刑法第十一條前段、第二十八條、第五十六條、第七十四條第
一款，判決如主文。
本案經檢察官簡光昌到庭執行職務
中      華      民      國      九十      年      六    月      十一    日
                                      臺灣臺南地方法院刑事第一庭
                                          法  官  黃  光  進
右正本證明與原本無異。
如不服本判決，應於判決送達後十日內，向本院提出上訴狀。（應附繕本）
                                          書記官  陳  怡  吟
中      華      民      國      九十      年      六    月      十一    日
附錄本案論罪科刑條文：
廢棄物清理法第二十二條第二項第三款、第四款
有左列情形之一者，處一年以上五年以下有期徒刑，得併科一百萬元以下罰金：
三、未經主管機關許可，提供土地回填、堆置廢棄物者。
四、未依第二十條規定領有廢棄物清除、處理許可證或核備文件，從事廢棄物貯存、
    清除、處理，或未依廢棄物清除、處理許可證或核備文件內容貯存、清除、處理
    廢棄物者。


司法院資訊處製作；財團法人民間司法改革基金會備份。
